臺灣桃園地方法院刑事判決　　　　　　　 96年度訴字第781號
公　訴　人　臺灣桃園地方法院檢察署檢察官
被　　　告　丙○○
　　　　　　　　　　　)
選任辯護人　陳錦川律師
上列被告因強盜等案件，經檢察官提起公訴（96年度偵字第269
號），本院判決如下：
    主  文
丙○○共同以非法方法，剝奪人之行動自由，累犯，處有期徒刑
陸月；又意圖為自己不法之所有，結夥三人以上，以強暴、脅迫
至使不能抗拒，而使他人交付其物，累犯，處有期徒刑柒年陸月
。應執行有期徒刑柒年拾月。
    事  實
一、丙○○於民國91年間因犯妨害兵役案件，經本院於91年10月
    29日以91年度桃簡字第742 號簡易判決判處有期徒刑2 月確
    定，後於92年9 月11日執行完畢，猶不知悔改。
二、緣甲○○及其友人丁○○於95年9 月17日下午3 時30分許，
    在桃園縣桃園市○○路61號統領百貨公司9 樓遊樂場把玩電
    動玩具，而丙○○、乙○○、真實姓名年籍不詳綽號「小鍾
    」、「葡萄」成年男子亦在上揭遊樂場休息。約於同日下午
    4 時許，甲○○在上揭遊樂場處不慎擦撞丙○○，甲○○當
    場道歉後即繼續把玩電動玩具，斯時丙○○因身上沒錢花用
    ，亦無處可去，竟起意要向甲○○藉機索錢，而與「小鍾」
    、「葡萄」3 人共同意圖為自己不法所有之犯意聯絡，丙○○、「小鍾」、「葡萄」先到甲○○、丁○○面前藉詞甲○○擦撞，要甲○○、丁○○下樓另找地方談判，甲○○、丁○○遂與丙○○等人下樓，而於抵達上揭統領百貨公司1 樓
    處時，丙○○要求甲○○、丁○○前往桃園市○○路60號5
    樓處談判，丁○○表示不願意同往，丙○○同意後遂要求丁○○交出行動電話予甲○○保管，以免丁○○伺機打電話求
    救，丁○○因而將行動電話交予甲○○後即行離去。詎於丁○○離去後，丙○○、「小鍾」、「葡萄」共同基於剝奪他
    人行動自由之犯意聯絡，將甲○○帶往桃園市○○路60號5
    樓處，抵達後，丙○○先要求甲○○交出行動電話，甲○○
    因對方人多心生畏懼，致不能抗拒而將其所有行動電話及丁○○之行動電話各1 具交予丙○○，隨即丙○○即示意「小
    鍾」、「葡萄」，推由「小鍾」、「葡萄」共同毆打甲○○
    頭部、背部等處（無證據證明有受傷）後，丙○○即要求甲○○拿錢出來請客解決，甲○○因而不能抗拒而應允交付新
    臺幣（下同）3000元予丙○○等人。旋丙○○、「葡萄」即
    強押甲○○在桃園市○○路48巷與安樂街口處搭乘丙○○駕
    駛之自小客車回家拿錢，「葡萄」則在車內看守甲○○，另
    乙○○、「小鍾」先行離去。而於途中，丙○○要求甲○○
    交付皮夾（內有身分證、行車執照、駕駛執照等證件），並
    依甲○○身分證上之地址駕車至甲○○住處附近讓其下車。
    而甲○○返家後，因皮夾等物尚扣押在丙○○處，即拿3000
    元出來交予丙○○，丙○○、「小鍾」、「葡萄」等3 人即
    共同以上揭強暴、脅迫之方式，接續自甲○○處強取現金30
    00元，丙○○並命甲○○再次上車，甲○○因證件尚在丙○○手中，不得已再次上車，隨後丙○○始於車內交還甲○○
    身分證、行車執照、駕駛執照，並將車輛駛往桃園市○○路
    與寶山街口始將甲○○釋放，甲○○方恢復其行動自由。嗣
    經甲○○前往警局報案，供出歹徒特徵後，經警循線查獲丙○○並經甲○○指認後而查悉上情。
三、案經桃園縣政府警察局桃園分局報請臺灣桃園地方法院檢察
    署檢察官偵查起訴。
    理  由
一、訊據被告丙○○固供承於上揭時、地妨害剝奪甲○○行動自
    由、及有示意「小鍾」、「葡萄」毆打甲○○，並自甲○○
    處取得行動電話2 具、現金3000元之事實不諱，然矢口否認
    有何強盜犯行，辯稱：伊與甲○○在桃園市○○路60號5 樓
    處與甲○○談擦撞事情時，因甲○○說話口氣不好，伊即示
    意「葡萄」、「小鍾」毆打甲○○，後來伊要甲○○拿錢出
    來請喝酒擺平，甲○○同意並說要回家拿3000元，伊即駕車
    載「葡萄」、甲○○前往甲○○住處，甲○○返家後有拿30
    00元出來給伊，伊就叫甲○○先去海產店叫菜，伊則去載「
    小鍾」，後來「小鍾」、「葡萄」說甲○○可能會報警，所
    以伊沒有返回海產店，始未返還甲○○交伊保管之行動電話
    云云。經查：
    (1)上揭事實，迭據證人即被害人甲○○於偵查及本院審理時
      就其於上開時、地，遭被告、「小鍾」、「葡萄」限制行
      動自由，並遭強盜行動電話2 具、現金3 千元之過程結證
      綦詳（見偵查卷第56頁、本院96年4 月24日審判筆錄），
      且證人丁○○於本院審理時亦證述：當時甲○○不小心撞
      到被告，伊等向被告道歉後，便繼續把玩電玩，後來被告
      等人要求伊與甲○○下樓，於是伊與甲○○下樓，之後被
      告等人要求去舊遠東談，伊不願意去，被告怕伊報警，要
      伊將行動電話交予甲○○，伊才離開，最後是甲○○與被
      告該方4 人前往桃園市○○路60號5 樓等語（詳本院96年
      4 月24日審判筆錄），益徵證人甲○○證述其不慎擦撞被
      告而與被告等人前往桃園市○○路60號5 樓一情屬實。而
      按證人甲○○與被告本不相識，更無任何怨隙可言，衡常
      應無故意設詞誣陷被告而甘冒偽證罪責風險之必要，且被
      告復供承伊有自甲○○處拿走行動電話2 具、現金3 千元
      等情，況證人甲○○並未積欠被告何物，按理諸無為了無
      心擦撞並向被告道歉後，仍交付行動電話2 具、現金3000
      元作為賠償之情事。從而，證人甲○○證述其與證人丁○○分開後，在桃園市○○路60號5 處遭被告、「小鍾」、
      「葡萄」強取財物等事實，應足採信。
    (2)又被告於警詢中供承：「當時我‧‧‧‧‧統領百貨9 樓
      聊天，因為我見被害人丁○○及甲○○在旁聊天，因為我
      本身沒錢也無去處，便起意想要跟被害人拿錢，所以我便
      問乙○○等人要不要動手打人‧‧‧我們4 人便將其中1
      位被害人（經警方查證為甲○○）帶到桃園市60號舊遠東
      5 樓，到那邊後綽號葡萄及其友人之男子便開始動手打甲○○‧‧‧」、「（問：犯下此案係何人提議？動機為何
      ？）是我提議的。動機是因為我本身沒錢也無去處，便起
      意想要跟他們拿取錢財。」等語（見偵查卷第5 、6 頁）
      ，且於偵查中供承：「我們3 人是吳、鄒（指甲○○、丁○○）2 人走路碰到我朋友，還瞪我們一眼，才臨時起意
      要搶錢的，我們叫他們至百貨公司外說清楚，鄒不願跟我
      們走，所以才只有搶吳。本來只有單純想搶，是在搶的過
      程中，吳說話的口氣很差，我們才會打他‧‧‧我們是要
      現金3000元，他身上沒有，我們拿手機做抵押，叫他回家
      拿‧‧‧」、「（問：3000元如何分？）共同花用，住旅
      館用掉了。」等語（見偵查卷第40頁）。而證人乙○○於
      偵查中復結證稱：「‧‧‧當天被害人與他的朋友在統領
      9 樓打電動，丙○○有向我提議要拿被害人的手機，我說
      不要，彭（指被告）就自己帶被害人及他朋友至樓下去，
      被害人的朋友因會害怕所以就先跑掉了，被害人有被彭找
      來的綽號叫葡萄的人徒手打。在被打的過程中，彭問被害
      人要如何處理這件事，被害人說要辦桌請客，我後來問彭
      手機在何處，丙○○告訴我手機在他那裡‧‧‧」等語（
      見偵查卷第33、34頁），並於本院審理時證述：「（問：
      你向檢察官結證稱在統領百貨9 樓時，被告有提議要拿被
      害人的手機，你說你不要，被告就自行帶被害人及他的朋
      友到樓下，有無此事？）有。」、「（問：你稱後來被告
      有將甲○○帶到舊遠東5 樓，被告並叫甲○○將2 支手機
      交給他，之後被告問甲○○說剛剛的情況我很不爽，你要
      如何處理，不然的話你要辦1 桌請客，於言語對話中引起
      被告不高興，於是叫小鍾、葡萄打甲○○，有無此事？）
      有。」、「（問：你之前於檢察官處具結稱在統領9 樓，
      被告走過來提議說要搶被害人的手機，當時具體對話情形
      ？）被告跟我說要找對象下手，就是取財物，我跟他說不
      要惹事‧‧‧」等語（見本院96年4 月24日審判筆錄），
      從而，被告之上揭自白與證人乙○○之證詞互相吻合，顯
      見被告在桃園市○○路61號統領百貨公司9 樓遊樂場時，
      即萌生強盜之犯意，而「小鍾」、「葡萄」自始即參與剝
      奪被害人甲○○行動自由之犯行，復在桃園市○○路60號
      5 樓處被告以脅迫方式自被害人甲○○處取得行動電話後
      ，依被告指示毆打被害人甲○○，致被害人甲○○不能抗
      拒，而應允返家交付現金3000元，則「小鍾」、「葡萄」
      和被告，就本件加重強盜犯行，當有犯意聯絡及行為分擔
      ，亦堪認定。
    (3)至辯護人辯護意旨以：被告所為不該當加重強盜罪，而係
      犯恐嚇取財罪云云。然依被害人甲○○之證詞，可知被告
      當時係以毆打之強暴方式致被害人甲○○不能抗拒，而非
      單純以將加惡害之事實，通知被害人甲○○，使被害人甲○○生畏懼之心，是辯護意旨，核不足採。另被告雖於本
      院審理時辯稱：伊之警詢筆錄部分實在，部分不實在，伊
      於警詢中自白在統領百貨公司遊樂場時即想要對被害人拿
      錢是不實在的，伊是在「小鍾」、「葡萄」毆打被害人甲○○後，才起意要錢云云。然被告於偵查中亦自白是遭被
      害人甲○○撞到後，才臨時起意要搶錢，伊等才叫被害人
      到外面說清楚等語，核與警詢中之自白完全吻合，況觀之
      被告於偵查及本院歷次訊問筆錄中（即本院96年2 月14日
      訊問筆錄—附於本院96年度聲羈字第136 號刑事卷、本院
      96年3 月30日訊問筆錄、96年4 月10日準備程序筆錄）均
      未表示其警詢筆錄有部分不實在，是堪認被告此部分之辯
      詞，顯係臨訟杜撰之詞，不足為採。
    綜上所述，被告所辯，不足採信，本件被告所犯加重強盜罪
    ，事證明確，應依法論罪科刑。
二、核被告丙○○所為，係犯刑法第302 條第1 項以非法方法，
    剝奪人之行動自由罪、同法第330 條第1 項結夥三人以上，
    以強暴、脅迫至使不能抗拒，而取他人之物之強盜既遂罪。
    又被告與「小鍾」、「葡萄」就本件妨害自由強盜犯行，具
    有犯意聯絡及行為分擔，為共同正犯。末查，被告前於91年
    間因犯妨害兵役案件，經本院於91年10月29日以91年度桃簡
    字第742 號簡易判決判處有期徒刑2 月確定，後於92年9 月
    11日執行完畢，此有臺灣高等法院被告前案紀錄表1 份在卷
    可參，其於有期徒刑執行完畢後5 年內故意再犯本件有期徒
    刑以上刑之罪，為累犯，應依刑法第47條第1 項規定加重其
    刑。被告所犯上揭2 罪間，行為互諸，應予分論併罰。爰審
    酌被告年輕力壯，不思以己力獲取生活所需，而結夥強盜被
    害人財物，嚴重危害社會治安與他人之人身自由及財產安全
    ，惡性重大，其犯後飾詞卸責並多否認犯行之犯後態度，及
    其犯罪手段、目的、生活狀況、智識程度等一切情狀，量處
    如主文所示之刑，並定其應執行之刑。
據上論斷，應依刑事訴訟法第299 條第1 項前段，刑法第28條、
第302 條第1 項、第330 條第1 項、第47條第1 項、第51條第5
款，刑法施行法第1 條之1 第1 項、第2 項前段，判決如主文。
本案經檢察官薛植和到庭執行職務。
中　　華　　民　　國　　96　　年　　5 　　月　　8　　日
                  刑事第一庭  審判長法  官  曾淑華
                                    法  官  王耀興
                                    法  官  黃梅淑
以上正本證明與原本無異。
如不服本判決，應於判決送達後10日內向本院提出上訴狀（應附
繕本），上訴於臺灣高等法院。
　　　　　　　　　　　      　　　　書記官　魏里安
中　　華　　民　　國　　96　　年　　5 　　月　　8 　　日
附錄本案論罪科刑法條：
中華民國刑法第302 條第1 項規定：
私行拘禁或以其他非法方法，剝奪人之行動自由者，處5 年以下
有期徒刑、拘役或3 百元以下罰金。
中華民國刑法第330 條第1 項規定：
犯強盜罪而有第321 條第1 項各款情形之一者，處7 年以上有期
徒刑。
